【裁判字號】    98,重選上更(二),156
【裁判日期】    981001
【裁判案由】    賄選
【裁判全文】
臺灣高等法院臺南分院刑事判決
                             98年度重選上更(二)字第156號
上  訴  人  臺灣臺南地方法院檢察署檢察官
被      告  甲○○
                      地址）
選任辯護人  蔡進欽律師
            蘇正信律師
            蔡弘琳律師
被      告  己○○
選任辯護人  莊美貴律師
被      告  戊○○
選任辯護人  蔡進欽律師
            蘇正信律師
            蔡弘琳律師
被      告  乙○
選任辯護人  陳清白律師
被      告  丙○○
選任辯護人  江信賢律師
            熊家興律師
            曾靖雯律師
被      告  丁○○
選任辯護人  黃溫信律師
            黃紹文律師
            徐美玉律師
上列上訴人因被告等賄選案件，不服臺灣臺南地方法院94年度選
訴字第9號中華民國95年4月7日第一審判決（起訴案號：臺灣臺
南地方法院檢察署93年度選偵字第13號、第16號、第20號、第21
號、第31號、第37號、第39號、第44號、第45號、94年度選偵字
第3號、第8號），提起上訴，判決後經最高法院第二次發回更審
，本院判決如下：
    主  文
上訴駁回。
    理  由
壹、程序部分：
一、關於證人庚○○證詞部分：
    按刑事訴訟法第158條之3規定：「證人、鑑定人依法應具結
    而未具結者，其證言或鑑定意見，不得作為證據。」所謂「
    依法應具結而未具結者」，係指檢察官或法官依刑事訴訟法
    第175條之規定，以證人身分傳喚被告以外之人（證人、告
    發人、告訴人、被害人、共犯或共同被告）到庭作證，或雖
    非以證人身分傳喚到庭，而於訊問調查過程中，轉換為證人
    身分為調查時，此時其等供述之身分為證人，則檢察官、法
    官自應依本法第186條有關具結之規定，命證人供前或供後
    具結，其陳述始符合第158條之3之規定，而有證據能力。若
    非以證人身分傳喚，而以告發人、告訴人、被害人或共犯、
    共同被告身分傳喚到庭為訊問時（例如刑事訴訟法第71條、
    第219條之6第2項、第236條之1第1項、第248條之1、第271
    條第2項、第271條之1第1項），其身分既非證人，即與「依
    法應具結」之要件不合，縱未命其具結，純屬檢察官或法官
    調查證據職權之適法行使，當無違法可言。前揭不論係本案
    或他案在檢察官或法官面前作成未經具結之陳述筆錄，係屬
    被告以外之人於偵查中向檢察官或法官所為之陳述，本質上
    屬於傳聞證據，基於保障被告在憲法上之基本訴訟權，除該
    被告以外之人死亡、身心障礙致記憶喪失或無法陳述、滯留
    國外或所在不明而無法傳喚或傳喚不到、或到庭後拒絕陳述
    等情形外，如已經法院傳喚到庭具結而為陳述，並經被告之
    反對詰問，前揭非以證人身分在法官面前未經具結之陳述筆
    錄，有證據能力；而在檢察官面前未經具結之陳述筆錄，除
    顯有不可信之情況者外，得為證據，並應於判決內敘明其符
    合傳聞證據例外之理由，始屬合法（最高法院98年度台上字
    第4639號判決參照）。本件證人庚○○之93年12月2日檢察
    官訊問筆錄（93選偵13卷(一)第245-248頁）、94.2.5檢察官
    訊問筆錄（93選偵13卷(五)第186-187頁）、94.3.7檢察官訊
    問筆錄（93選偵13卷(六)第142-146頁）、94.3.28檢察官訊問
    筆錄（93選偵13卷(七)第263-265頁）、94.1.17訊問筆錄（93
    選偵13卷(三)第193-196頁）、94.3.24下午4時55分檢察官訊
    問筆錄（93選偵13卷(七)第192-194頁），檢察官乃以被告身
    分訊問庚○○，自無庸命其具結，而證人庚○○業於原審經
    辯護人及檢察官以證人身分具結後為交互詰問程序，又無其
    他積極證據足資認定庚○○在檢察官面前未經具結之陳述筆
    錄，顯有不可信之情況，因此證人庚○○於上開時間在檢察
    官偵訊時之供述，自有證據能力。又證人庚○○94.3.24 下
    午6時25分之檢察官訊問筆錄（93選偵13卷(七)第213-216頁）
    ，係先以被告身份訊問；後有轉做證人身分命具結，有第
    195頁之結文可稽（結文日期記載94年3月23日，應是誤寫）
    ，自有證據能力。另93.12.2警詢調查筆錄（佳警刑字第093
    0002885號卷第2-6頁）及94.3.15檢察事務官詢問筆錄（93
    選偵13卷(七)第138-140頁），則為被告以外之人於審判外之
    陳述，被告等又不同意作為本案之證據，當無證據能力。至
    於辯護人主張證人庚○○於94.3.24下午18時25分檢察官訊
    問時未依法錄音乙節，按刑事訴訟法第100條之1第1項、第2
    項所謂應全程錄音或錄影規定均指訊問被告時所為，而訊問
    證人時，並無準用之相關規定，尚無援引前開規定而認證人
    庚○○此部分證詞不得採為證據，則此部分仍應具有證據能
    力。
二、關於證人辛○○證詞部分：
    本件證人辛○○之93.12.27檢察官訊問筆錄（93選偵13卷(二)
    第340-343頁）、93.12.2檢察官訊問筆錄（93選偵13卷(一)第
    30-38頁）、94.3.23檢察官訊問筆錄（93選偵13卷(七)第171-
    173頁）、94.1.28檢察官訊問筆錄（93選偵13卷(五)第29-31
    頁），檢察官乃以被告身分訊問辛○○，自無庸命其具結，
    而證人辛○○業於原審經辯護人及檢察官以證人身分具結後
    為交互詰問程序，又無其他積極證據足資認定辛○○在檢察
    官面前未經具結之陳述筆錄，顯有不可信之情況，因此證人
    辛○○於上開時間在檢察官偵訊時之供述，自有證據能力。
    又證人辛○○94.1.27檢察官訊問筆錄（93選偵13卷(五)第20-
    24頁）係先以被告身份訊問；後有轉做證人身分命具結，有
    同卷第25頁之結文可稽，自有證據能力。
三、被告己○○部分：
  (一)按刑事訴訟法第181條規定：「證人恐因陳述致自己或與其
    有前條第1項關係之人受刑事追訴或處罰者，得拒絕證言。
    」旨在免除證人陷於抉擇控訴自己或與其有一定身分關係之
    人犯罪，或因陳述不實而受偽證處罰，或不陳述而遭罰鍰處
    分，而致三難困境，乃基於人性之考量而設計，性質上與被
    告之緘默權同屬不自證己罪之特權。同法第186條第2項復明
    定：「證人有第181條之情形者，應告以得拒絕證言。」俾
    確保證人之上揭權利。倘法官或檢察官未踐行此項告知義務
    ，而逕行諭知具結義務及偽證處罰，旋命朗讀結文後，具結
    取證，無異剝奪證人之拒絕證言權，且致被告受正當法律程
    序進行審判之權利亦被影響。從而，是項供述證據，應認屬
    違背法定程序而取得之證據，其證據能力之有無，當依同法
    第158條之4有關權衡法則之規定以作判斷。己○○於94年3
    月25日檢察官偵訊時，係經「諭知就他人涉案的部分，為證
    人的身分就訊；就自己涉案的部分，為被告的身分就訊。告
    以具結之義務及偽證之處罰，並命證人朗讀結文後具結」，
    旋次第展開相關被訴事實之訊問，有該訊問筆錄可稽（93選
    偵13卷(七)第240頁）足見踐行之訴訟程序尚非適法。而本件
    被告己○○之證言與公共利益之關係尚屬薄弱，本於保障被
    告己○○及其他被告之權利以觀，己○○此部分證詞應認無
    證據能力。
  (二)再被告自白犯罪，常受不當重視，不能諱言，其是否出於任
    意，攸關證據能力之有無，於司法實務自具重要意義，對於
    被告利益，更有決定性影響，允宜慎重。故「被告陳述其自
    白係出於不正之方法者，應先於其他事證而為調查。該自白
    如係經檢察官提出者，法院應命檢察官就自白之出於自由意
    志，指出證明之方法。」為刑事訴訟法第156條第3項所明定
    ，所稱指出證明方法，例如檢察官得提出訊問被告之錄音帶
    或錄影帶或其他人證。若檢察官所提出之錄影光碟無何影像
    、聲音，即與未提出之情形無異，法院自當命其指出其他證
    明之方法，再為翔實之調查，以憑判斷該項自白之證據能力
    。己○○主張其在94年3月25日之偵訊自白，非出於自由意
    志，第一審勘驗其偵訊光碟，結果發現「第1次至第3次偵訊
    筆錄無法開啟，故無法勘驗」（見一審卷(三)第16頁），原審
    送請法務部調查局鑑定，仍認「無法開啟光碟片內容，研判
    可能係送鑑證物光碟5片燒錄品質不佳或其他不明原因之故
    」、「光碟片可能毀損，亦可能使用與系統不相容之格式」
    、「光碟有刮痕，但無法判定是否人為破壞」（見本院更(一)
    卷第1宗第245頁、第2宗第121頁），本院前審雖傳喚該檢察
    署資訊室設計師周文和及書記官黃琳琳均證稱：該光碟片確
    實無法開啟（見本院更(一)卷第2宗第44至46、第94至99頁）
    ，惟其等乃純就偵訊情形有無錄音、錄影及何以光碟無法開
    啟乙節，進行證述，並非對於己○○證人陳述之任意性部分
    ，予以證明，因此公訴人既未能就證人陳述之任意性部分舉
    證證明符合上揭第156條第3項規定意旨，則此部分應認無證
    據能力。
貳、實體部分：
一、公訴意旨略以：
  (一)被告甲○○係第六屆立法委員選舉臺南縣選區之候選人；被
    告陳啟明（已判決確定）係前臺南縣七股鄉鄉長，為被告甲○○競選總部之總幹事；被告己○○係甲○○之私人秘書，
    證人庚○○（已判決確定）係被告甲○○之秘書兼助選員；
    證人辛○○（已判決確定）係臺南縣佳里鎮代表會之代表，
    為被告甲○○在臺南縣佳里地區之重要樁腳；證人丑○○（
    已判決確定）係臺南縣後壁鄉鄉民代表會主席，為被告甲○○總選總部之副總幹事，乃被告甲○○在臺南縣後壁鄉之樁
    腳，被告戊○○係被告甲○○轄下法翰股份有限公司（下稱
    法翰公司）之總務。
  (二)被告甲○○、己○○、戊○○、乙○、丙○○、丁○○與已
    判決確定之辛○○、庚○○、子○○、陳進義共同以魚酥行
    賄選民部分：被告甲○○及其競選團隊，為避免於立法委員
    選舉投票前夕全面性分送禮盒賄選易為警、調單位查獲，遂
    思假中秋節及重陽節送禮之名，行分送選民禮盒賄選之實，
    前述10人共同基於投票行賄之犯意聯絡，由被告甲○○於93
    年9月27日，透過被告戊○○自其農民銀行（起訴書誤為華
    僑銀行）之帳戶中提領現金新臺幣（下同）2000萬元供分派
    行賄之用，其後即囑託被告己○○提供行賄用之款項48萬元
    與證人庚○○，其中約10萬元用於購買菸、酒、茶葉等分送
    選民（附表編號三事實），其餘38萬元則由證人庚○○找證
    人辛○○配合，自93年9月14日起至同年11月4日止，至臺南
    縣北門鄉中樞村100之7號臺南縣漁民權益促進會生產合作社
    （下稱漁權會），向該合作社購買漁權會所生產之虱目魚酥
    罐頭共計3231罐，並要求該合作社將魚酥3罐（市價約450元
    ）裝入1禮盒，由證人辛○○利用其以往在佳里地區選舉鎮
    民代表之椿腳為其發放禮品（附表編號一、二事實）。在證
    人辛○○將魚酥交付基層樁腳發送之先，證人庚○○即央請
    證人辛○○，共同前往佳里地區拜訪樁腳，渠等2人遂於93
    年9月至10月間，分別拜訪臺南縣佳里鎮溪洲里社區發展協
    會會長證人子○○、興化里老人會會長即被告乙○、營頂里
    社區發展協會附設長壽俱樂部會長即被告丙○○、營頂里里
    長即被告丁○○、證人陳進義、證人邱振逢等人，由證人庚○○頒發被告甲○○競選總部指導委員聘書予該等樁腳，並
    由證人辛○○將上述購買之魚酥交付證人子○○及其友人陳
    進義、被告乙○、被告丙○○、及被告丁○○等基層樁腳後
    ，要求渠等為其發送虱目魚酥1盒（共3罐）與選民，證人子
    ○○遂委由其妻卯○及老人會幹部證人黃陳金潘（已判決確
    定）發送魚酥禮盒與臺南縣佳里鎮溪洲里社區發展協會會長
    、親友或鄰居等有投票權之選民，被告丙○○則由自己將魚
    酥禮盒發放與其所屬之老人會成員，被告乙○則委由證人即
    其所屬老人會委員蘇仙保、黃佑昌、鄭春福、黃福琴、蘇德
    勝、黃素月、黃石硬、林登錄、黃進興、黃國松、寅○○、
    黃福元、邱永昌、莊茂、洪藤、黃信次等人分發於該老人會
    之會員，上述基層樁腳或於發放時或於發放後，由自己或其
    所委託發放禮盒之人告知受賄選民該等物品是被告甲○○所
    送的，拜託受賄之選民於投票時支持被告甲○○，如選民適
    不在家，即在禮盒旁置放面紙等被告甲○○之宣傳品，使知
    悉該禮盒係被告甲○○所送以達賄選效果。而上述受賄選民
    ，亦基於投票收賄之故意，於收賄後以明示或默示之方式，
    許其投票權為一定之行使。
  (三)除前述利用中秋節或重陽節行賄選民外，被告甲○○、己○○、戊○○、證人辛○○與證人庚○○等人又共同承前賄選
    之犯意，另於93年10月至12月間，由被告甲○○授意被告己○○提供資金與證人庚○○，證人庚○○再找證人辛○○共
    同或各別出面購買高級洋酒、五八金門玉山高粱酒、公賣局
    販售之紀念921長壽香菸及向臺南縣佳里鎮○○路558號陳啟
    辰所開設茶行購買每斤3000元之大禹嶺茶葉6斤（以每4兩分
    裝為1罐）等行賄用之物品，由證人辛○○或庚○○2人親自
    發放上述虱目魚酥罐、酒、香菸、茶葉等禮品與被告陳國亨
    、曾金獅（以上2人均判決確定）、丁○○、丙○○、乙○
    等親近之友人，亦要求受賄選民在投票時支持被告甲○○，
    以此方式約渠等投票權為一定之行使，而該等選民亦基於投
    票受賄之故意，於收賄後以明示或默示之方式，許其投票權
    為一定之行使。
  (四)被告甲○○、戊○○、陳啟明、證人丑○○共同預備賄選部
    分：
    被告甲○○為求能於本次立法委員選舉順利當選，亟思以金
    錢行賄選民，惟為恐行賄選民之金錢，為檢、調單位，透過
    金檢中心查獲其資金之流向，遂將欲行賄用之款項2000萬元
    先匯入在其關係企業法翰公司擔任總務之被告戊○○私人在
    農民銀行設立之帳戶內，再由被告戊○○將該筆金錢自該帳
    戶中，以現金提領後分發予核心樁腳，並由核心樁腳或自行
    發送，或分發予欲進行賄選之基層樁腳發送，嗣於：
  (1)93年11月中旬，被告陳啟明以電話通知證人辛○○到臺南縣
    佳里鎮○○路14號之家中，將欲進行賄選之60萬元交付予證
    人辛○○，囑其於近日內發放予選民，經證人辛○○收受後
    ，不及發送即為臺灣臺南地方法院檢察署檢察官查獲，因而
    止於預備階段（附表編號四部分）。
  (2)於93年10月間上旬某日，被告甲○○親自前往證人丑○○位
    於臺南縣後壁鄉嘉民村上茄苳219號住處拜會，席間談及將
    來伺機進行現金買票情事，雙方謀定由證人丑○○及其樁腳
    負責抄寫、彙整後壁鄉及附近地區選民名冊後，由被告甲○○依不詳管道交付行賄所需金錢（每票1000元）予證人丑○○，俟將來適當時機，由被告甲○○宣布進行買票後，始行
    全面發放，被告甲○○隨即聘任證人丑○○為其競選總部副
    總幹事，負責上開賄選相關事宜。謀議既定，證人丑○○隨
    即將各地區供賄選名冊抄寫、聯絡之工作交予有犯意聯絡之
    證人蕭斌（負責新營市）、證人蘇榮輝（負責後壁鄉竹新村
    ）、證人徐忠誠（負責收取、聯絡事宜）、證人林文霸（負
    責後壁鄉烏樹村、墨林村）及證人陳清隆（負責後壁鄉長安
    村）等人進行。證人蘇榮輝因而抄寫證人蘇夜宗等34人名冊
    1紙，證人林文霸抄寫證人黃文福等31人名冊1紙及證人殷有
    德等134人名冊2紙，上開名冊均交由證人丑○○收執，證人
    丑○○本人則另行抄寫證人卓有田等74人名冊、證人廖峰壽
    等樁腳名冊及證人徐忠誠等樁腳名冊各1紙留存，證人蕭斌
    亦委請其任職於臺南縣農會之姐夫黃清武代為抄寫名冊，證
    人黃清武乃於93年12月2日上午持1紙姓名、票數，人數共計
    53人之名單1紙前往宏斌汽車修理廠交予修理廠會計李玉蓮
    ，請其代為轉交證人蕭斌，均為預備將來對有投票權之人交
    付賄賂所用之名冊。其後證人丑○○並於93年11月29日間，
    收受不詳之人轉交供賄選發放所用之現金共計25萬元（均為
    整疊1000元、500元紙鈔），證人丑○○除留存15000元外，
    其餘均置放於其住處公文櫃上方獎牌後方，伺機進行賄選（
    附表編號四部分）。
二、按犯罪事實，應依證據認定之，無證據不得認定其犯罪事實
    ，又不能證明被告犯罪者，應諭知無罪之判決；被告或共犯
    之自白，不得作為有罪判決之唯一證據，仍應調查其他必要
    之證據，以察其是否與事實相符；刑事訴訟法第154條第2項
    、第301條第1項、第156條第2項分別定有明文。又刑事訴訟
    上證明之資料，無論為直接或間接證據，均須達於通常一般
    之人均不致有所懷疑，而得確信其為真實之程度，始得據為
    有罪之認定，若其關於被告是否犯罪之證明未能達此程度，
    而有合理懷疑之存在，致使無從形成有罪之確信，根據「罪
    證有疑，利於被告」之證據法則，即不得遽為不利被告之認
    定（最高法院76年度臺上字第4986號判例參照）。其以情況
    證據（即間接證據）斷罪時，尤須基於該證據在直接關係上
    所可證明之他項情況事實，本乎推理作用足以確證被告有罪
    ，方為合法，不得徒憑主觀上之推想，將一般經驗有利被告
    之其他合理情況逕予排除（最高法院32年上字第67號判例參
    照）。再按公職人員選舉罷免法第90條之1第1項之投票行賄
    罪，以對於有投票權之人，行求、期約或交付賄賂或其他不
    正利益，而約其不行使投票權或為一定之行使為構成要件。
    亦即須視行為人主觀上是否具有行賄之犯意，而約使有投票
    權人為投票權一定之行使或不行使；客觀上行為人所行求、
    期約或交付之賄賂或不正利益是否可認係約使投票權人為投
    票權之一定行使或不行使之對價；以及所行求、期約、交付
    之對象是否為有投票權人而定。該罪之成立與否，除應就行
    為人之主觀犯意等及行為時之客觀情事，本於邏輯推理為綜
    合之判斷，並應參酌社會常情及經驗法則以為論斷之基礎，
    始能達維護選舉公平性，端正選風，又不悖離國民之法律感
    情與認知，而彰顯立法本旨而為人民所接受（最高法院93年
    度臺上字第6518號判決參照）。訊據被告甲○○於偵審中固
    均坦承為第六屆立法委員選舉臺南縣地區候選人，且曾告知
    被告己○○稱證人庚○○可向其請領助選所需費用；被告戊○○坦承擔任被告甲○○住處之管家，且在農民銀行開設帳
    戶，並曾於93年9月27日自該帳戶內提領2000萬元；被告己○○坦承於被告甲○○競選第六屆立法委員期間，幫忙被告
    甲○○處理一些行程之事，管理被告甲○○外出時之相關經
    費；被告乙○、丙○○均坦承時任臺南縣佳里鎮興化里長壽
    俱樂部（俗稱老人會）會長及臺南縣佳里鎮營頂里老人會會
    長，並曾收受證人辛○○交付之魚酥，並代為發送與其等所
    屬老人會會員；被告丁○○坦承收受證人辛○○交付之魚酥
    、茶葉等物品等情。惟均否認涉有行賄、預備賄選、及假藉
    捐助名義賄選等犯行，被告甲○○辯稱：伊未指示證人庚○○、辛○○以魚酥或菸酒、茶葉等物賄選，同意庚○○向己○○領取之款項，僅限於車馬費、膳食、婚喪喜慶之費用，
    並非供庚○○購買魚酥、菸酒賄選，戊○○於農民銀行開設
    之帳戶，並非供其使用，而該帳戶於93年9月27日提領之200
    0萬元之款項亦非交付與其使用，上開款項與其無關；被告
    戊○○辯稱：伊在農民銀行之帳戶係供自己使用，該帳戶內
    之2000萬元是老闆娘李莊碧枝寄藏在伊這裡的私房錢，該帳
    戶於93年9月27日所領取之2000萬元係伊提領，嗣後借與其
    姊陳力榆，並非提供與甲○○進行賄選云云；被告己○○辯
    稱：庚○○購買魚酥之款項並非由其所支付，甲○○沒有授
    權我拿錢給庚○○買煙、酒，我是拿錢給他的車馬費云云；
    被告乙○、丙○○均辯稱：辛○○委請其發送魚酥時，並未
    告知該等魚酥係意欲為甲○○賄選所用，並無為甲○○賄選
    之意云云；被告丁○○辯稱：辛○○贈與魚酥時，並未提及
    要求發送魚酥，伊亦未發送魚酥與選民云云。
三、經查，公訴意旨所指附表五編號一事實，被告甲○○、戊○○自戊○○之農民銀行帳戶提領現金2000萬元共同行賄選民
    部分：
  (一)附表五編號一事實，訊據被告戊○○原辯稱：伊在農民銀行
    開設之帳戶，均係自己使用，未借與甲○○或其配偶李莊碧
    枝使用，嗣於本院審理時改稱該帳戶內之2000萬元是老闆娘
    李莊碧枝寄藏在伊這裡的私房錢等語，被告甲○○則辯稱：
    未借用戊○○之農民銀行帳戶等語（見93年度選偵字第13號
    卷(七)第134頁、一審卷(五)第74頁）。
  (二)惟被告戊○○提領現金2000萬元之農民銀行帳戶存摺係在被
    告甲○○家中查獲，有臺灣臺南地方法院檢察署搜索、扣押
    筆錄及扣押目錄表可參（見94年度聲搜字第17號偵查卷第30
    至33頁），據承辦之農民銀行仁德分行職員壬○○於原審證
    稱：其在偵查中確曾證稱：「李莊碧枝曾使用戊○○前開帳
    戶」等語，惟其所謂李莊碧枝使用被告戊○○前開帳戶之意
    ，乃李莊碧枝曾持被告戊○○之帳戶提款之意等語（見一審
    卷(五)第182、183頁），農民銀行仁德分行職員癸○於原審證
    稱：李莊碧枝曾持戊○○之存摺去銀行辦理存提款等語（見
    一審卷(五)第191頁），均證述被告甲○○之妻李莊碧枝經常
    使用該帳戶。況被告戊○○於偵查機關查扣前開帳戶存摺當
    日應訊時，就該帳戶之往來情形並不瞭解，甚而於94年2月
    22日經檢察官詢問時，誤認該帳戶內，於93年9月27日所提
    領之該筆2000萬元係自華僑銀行帳戶內提領（見93年度選偵
    字第13號卷(五)第202至205頁）。同時被告戊○○也已供承該
    帳戶內之2000萬元是老闆娘李莊碧枝的私房錢，非其所有等
    語，足認該帳戶確非為被告戊○○所使用。而被告甲○○之
    妻李莊碧枝於偵查中證述：未使用戊○○之農民銀行帳戶等
    語（見93年度選偵字第13號卷(六)第60頁），與被告戊○○所
    供顯無法吻合。而被告甲○○與證人李莊碧枝乃夫妻關係，
    其妻有高達2000萬元之存款被告甲○○會完全不知情，殊難
    令人置信！因此，證人李莊碧枝所證應純係為被告甲○○規
    避刑責所為供述，不足採信。
  (三)綜上事證，足認被告戊○○前開帳戶係提供被告甲○○夫妻
    使用。但被告甲○○參與第六屆臺南縣選區競選立法委員競
    選，仍須自身擁有相當財力之競選活動經費，始能參與競選
    活動，非為無資力之人所能負擔，且借用他人帳戶之原因甚
    多，並不以賄選為必然且為唯一之目的，倘無證據可資證明
    ，當無逕行認定被告甲○○夫妻借用被告戊○○之帳戶，其
    目的即是賄選。易言之，不應僅因本件被告甲○○、戊○○
    被訴違反選罷法案件，即認被告甲○○借用該帳戶之用處係
    進行賄選。又公訴人雖認被告戊○○前開帳戶內所提領之20
    00萬元係供賄選所用，然該筆2000萬元之流向為何，是否確
    係用作被告甲○○選舉之用，甚或用以賄選，公訴人均未舉
    出積極證據足以憑藉認定。自難逕認該帳戶內之2000萬元係
    用作賄選。甚且證人庚○○與辛○○2人初次及第二次購買
    魚酥之日期，分為93年9月14日及同年月21日，均在被告戊○○前揭帳戶內該筆2000萬元提款日之前，且該二次購買魚
    酥數量共為2400罐（詳如後述），幾達證人庚○○購買魚酥
    總量之4分之3，依證人即漁權會職員林玫芳於偵查中證述：
    以辛○○名義購買魚酥之款項，均係貨到付款等語（見93年
    度選偵字第13號卷(一)第11頁），足見至少該2次購買魚酥之
    款項應非由該筆款項所支出。此外，復無任何證據足認證人
    庚○○購買其餘831罐魚酥之款項係來自被告戊○○前揭帳
    戶所提領之該筆2000萬元款項。另亦無積極證據足資證明附
    表五編號2至11之款項，係來自被告戊○○前揭帳戶所提領
    之該筆2000萬元金額。於公訴人未能舉出積極事證之前，則
    難遽以臆測之方式即推認自被告戊○○之農民銀行帳戶提領
    現金2000萬元，係被告甲○○與戊○○共同行賄選民之用，
    而涉及此部分行賄選民犯行。
  (四)又【被告戊○○經測謊呈不實反應】乙節，被告戊○○經臺
    灣臺南地方法院檢察署檢察官委請法務部調查局測謊：並經
    該局認：「(一)立法委員選舉其未替甲○○買票。(二)農銀的二
    千萬元不是買票錢等問題，經測試均呈現情緒波動之反應，
    應係『說謊』。」等情，雖有法務部調查局94年3月22日調
    科南字第09400119870號測謊報告書1紙在卷可稽（見93年度
    選偵字第13號卷(七)第217頁）。然測謊鑑定，係依一般人若
    下意識刻意隱瞞事實真相時，會產生微妙之心理變化，例如
    ：憂慮、緊張、恐懼、不安等現象，而因身體內部之心理變
    化，身體外部之生理狀況亦隨之變化，例如：呼吸急促、血
    液循環加速、心跳加快、聲音降低、大量流汗等異常現象，
    惟表現在外之生理變化，往往不易由肉眼觀察，乃由測謊員
    對受測者提問與待證事實相關之問題，藉由科學儀器（測謊
    機）紀錄受測者對各個質問所產生細微之生理變化，加以分
    析受測者是否下意識刻意隱瞞事實真相，並判定其供述是否
    真實；測謊機本身並不能直接對受測者之供述產生正確與否
    之訊號，而係測謊員依其專業之學識及經驗，就測謊紀錄，
    予以客觀之分析解讀。而受法院囑託測謊機關所為檢查結果
    之書面報告，形式上若符合測謊基本程式要件，包括：(1)經
    受測人同意配合，並已告知得拒絕受測，以減輕受測者不必
    要之壓力。(2)測謊員須經良好之專業訓練與相當之經驗。(3)
    測謊儀器品質良好且運作正常。(4)受測人身心及意識狀態正
    常。(5)測謊環境良好，無不當之外力干擾等要件，始應認有
    證據能力。惟測謊檢查之受測者可能因人格特性或對於測謊
    質問之問題無法真正瞭解，致出現不應有之情緒波動反應，
    故依上述目前科技儀器測謊之結果，實難認可到百分之百之
    準確性。準此，受測者否認犯罪之供述呈現不實之情緒波動
    反應，實不得採為有罪判決之唯一證據（最高法院92年度臺
    上字第2282號判決意旨參照）。被告戊○○於本院審理中已
    供承該帳戶內2000萬元確是來自被告甲○○之配偶李莊碧枝
    ，此點與被告戊○○之前所述該筆金錢乃自己出售土地或簽
    大家樂賭博得來之彩金前後不一，因其對此款項來源有所隱
    瞞，則其於測謊時呈不實反應亦可理解。本院參酌本件卷證
    資料，並無其他積極證據足佐被告戊○○曾為被告甲○○進
    行賄選，且亦無其他證據足認被告戊○○前開帳戶內之2千
    萬元係供作為被告甲○○買票之用，同時測謊結果又無法判
    斷受測人未據實回答之原因，自難僅以被告戊○○於測謊過
    程中，經判定有不實反應，即認定其確有提供帳戶供被告甲○○進行賄選，否則無異以測謊過程逕行取代偵查中應為之
    蒐集證據行為，及審理時之調查證據程序。
  (五)綜上所述，依本件卷證所述，既無法確認戊○○前開帳戶內
    ，於93年9月27日經提領之2000萬元流向為何，即是否確係
    用作被告甲○○選舉之用，甚或用以賄選，均乏實證相佐，
    亦無積極證據足以確認該提領之2000萬元，有流用於任何賄
    款使用。從而，應認被告甲○○、戊○○以2000萬元共同行
    賄選民罪嫌尚有不足。
四、附表編號一、二即公訴意旨認被告甲○○、己○○、戊○○
    、乙○、丙○○、丁○○與證人辛○○、庚○○等人共同以
    魚酥行賄選民部分：
  (一)關於購買魚酥之事實，查證人庚○○、辛○○於93年9月14
    日、同年月21日、24、30日及93年11月4日，以每罐106.7元
    ，總價344640元之價格，向漁權會共計購買3231罐魚酥等情
    ，業據證人庚○○、辛○○於偵查中分別證述在卷，核與證
    人即漁權會職員林玫芳於偵查中所證相符（見93年度選偵字
    第13號卷(一)第10頁），並有漁權會客戶銷退貨明細表1份在
    卷可稽（見93年度選偵字第13號卷(一)第6頁），此部分事實
    應堪認定。
  (二)被告甲○○於原審及本院審理時辯稱：雖曾囑咐己○○撥付
    庚○○因助選所需之費用，然就庚○○、辛○○購買魚酥致
    贈臺南縣佳里鎮里民一事，並不知情，亦未出資供庚○○、
    辛○○購買魚酥致贈臺南縣佳里鎮里民等語，固與被告己○○於原審審理時，以證人身分結證稱：於93年甲○○競選立
    法委員期間，甲○○曾告知，庚○○認真負責，可資信任，
    並稱倘庚○○欲向其拿錢，可以交付，故其於甲○○競選立
    法委員期間，曾多次交付款項與庚○○，然所交付予庚○○
    之款項，數額均不大，係供庚○○為甲○○助選時，有關用
    餐、交通費用及處理婚喪喜慶等事宜所需費用，其未曾交付
    足以供庚○○購買魚酥所用之30餘萬元款項等語相符（見一
    審卷(五)第57、58、61頁）。惟查證人庚○○不過是被告甲○○之秘書兼助選員，並非被告甲○○競選團隊中有權決定競
    選方式或策略之主要幹部，竟會不向老闆即被告甲○○報告
    其要購買物品贈送選民此種重大事情，卻干冒觸法遭科處重
    刑之危險，而擅自與被告甲○○不熟悉之第三人謀議，向被
    告競選團隊請款後，再購買物品贈送選民，致自己陷於被法
    院判處賄選罪之罪刑，實難令人置信？
  (三)證人庚○○既非競選團隊中有決策地位之人物，而購買魚酥
    之金額達38萬元之多，數量又多達3231罐，所做又是有利被
    告甲○○選情之事，依常理身為老闆之被告甲○○就證人庚○○購買魚酥致贈選民之事應該知情，蓋：
  (1)證人庚○○於93年12月2日因購買魚酥致贈臺南縣佳里鎮選
    民，涉犯行賄有投票權人罪嫌，而於同日遭臺灣臺南地方法
    院檢察署檢察官聲請原審法院羈押獲准，其餘羈押期間，分
    別於93年12月2日、94年1月7日（3次）、同年2月16日、3月
    7日、3月11日、3月15日、3月24日（3次）經檢察官或檢察
    事務官多次訊問，而其就購買魚酥資金之來源等事項，先後
    證稱：證人辛○○所出資云云（見93年度選偵字第13號卷(一)
    第207頁），嗣改稱：為其自有資金云云（見93年度選偵字
    第13號卷(三)第156頁），復改稱：為不知名之林姓男子所出
    資（見93年度選偵字第13號卷(五)第198頁、93年度選偵字第
    13號卷(六)第144頁、93年度選偵字第13號卷(七)第139頁），再
    改證稱：為林寶墻所交付（見93年度選偵字第13號卷(七)第
    188頁），嗣復改稱：係甲○○的競選團隊之人所交付（見
    93年度選偵字第13號卷(七)第193頁），最後證稱：係由被告
    己○○所交付（見93年度選偵字第13號卷(七)第213頁），是
    證人庚○○就購買魚酥之資金來源等事項，於偵查中先後證
    述不一，且內容多所矛盾，甚且於94年3月24日當日，3次應
    訊中，即有3種不同說法（見93年度選偵字第13號卷(七)第188
    、193、213頁）。依證人庚○○所證以魚酥贈送選民之計劃
    出自案外人林寶墻，購買魚酥資金之來源果真是林寶墻所出
    ，則此事不過證人庚○○、案外人林寶墻及執行發送任務之
    證人辛○○3人參與，應該不難記憶，然證人庚○○卻不能
    於第1時間即供出資金來源出自林寶墻，反而多次作出不同
    陳述，顯係謊言之證述？道理很簡單，無非欲掩飾魚酥之資
    金真正來源，即來自己○○，且係甲○○所提供之事實。
  (2)證人庚○○於原審審理時雖具結證稱：其自93年12月2日起
    ，即遭臺灣臺南地方法院檢察署檢察官聲請原審法院羈押，
    並禁止接見通信，嗣於94年3月24日當日，檢察官安排其與
    其夫會面，其見其夫罹病未癒，亟欲獲得具保返家之機會；
    而其於羈押中曾向承辦檢察官證稱購買魚酥之款項來自林寶
    墻，然承辦檢察官不予採信，其認需證述該筆款項來自與甲○○有關之人士，承辦檢察官方能接受，其始能獲得交保，
    而其為甲○○競選期間，僅曾向己○○領取款項，故其於94
    年3月24日第3次應訊時，始證稱該筆款項係向己○○領取，
    惟其購買魚酥之款項，實際上係林寶墻所交付而非己○○等
    語（見一審卷(四)第118至120頁、第124、125頁）。惟證人庚○○所稱購買魚酥之款項來自案外人林寶墻乙點始終無任何
    證據可資佐證，自無法遽予採信。反是資金來自被告己○○
    乙點，核與被告己○○所供有交付過金錢給庚○○乙點，互
    核相吻合。又查證人庚○○雖證稱是為獲得交保始供稱購買
    魚酥的款項來自己○○云云。但證人庚○○於94年3月24日
    偵查中2度供稱：「（問：你願否交代你購買魚酥的資金來
    源?）是己○○。（問：包括買菸、酒、茶葉的錢都是己○○?）不是。魚酥的錢38萬元是己○○給我的，菸、酒、茶
    葉的錢是我回去向競選總部說了之後，總部的人沒有馬上給
    我，是後來才由（阿寬）指己○○給我的，但是阿寬不知道
    是什麼錢。」等語（見93聲搜26號卷第6頁、93年度選偵字
    第13號卷(七)第213頁）。若證人庚○○只是要配合檢察官意
    思來指證被告己○○、甲○○的話，其只要供稱購買魚酥、
    菸、酒的錢全部來自己○○即可，何必作如上不同之陳述？
    況且當時證人業經具結，而偽證得處七年以下有期徒刑，證
    人會為求交保而另犯一偽證重罪，顯不合情理！足見證人庚○○所述內容應非單純是為交保而任意誣攀之詞。
  (3)再證人庚○○雖曾證稱購買魚酥的錢來自案外人林寶墻云云
    ，但何以案外人林寶墻無緣無故要支出這38萬元為被告甲○○助選呢？依證人庚○○所證是因「就是林寶墻建議說要辛○○支持甲○○，等甲○○順利當選要全力支持辛○○選議
    員。」（參93聲搜26號卷第7頁）；「林寶墻本身之政黨屬
    性為傾向民主進步黨，與甲○○原屬國民黨之政治傾向不同
    ，但林寶墻曾向其提及，因自覺年老，無法續行協助世交之
    子辛○○續行在政治上發展，故於該次立法委員選舉，出資
    協助甲○○競選，目的在於如甲○○能順利當選，甲○○能
    代其提攜辛○○從政，故其願協助甲○○，並待選票確實開
    出來，方有籌碼與甲○○談判」（見一審卷(四)第138頁）、
    「甲○○可以順利當選，辛○○也可以獲利，我們估計錢是
    他拿出來，但是票要開出來，所以才可以證明林寶墻有付出
    ，才有籌碼跟甲○○談。」等語（見一審卷(五)第126頁）。
    從而，本件購買魚酥致贈選民之事應是林寶墻、庚○○及辛○○3人共同謀議，參以該批魚酥乃透過辛○○之樁腳發放
    ，則辛○○對整個購買、發放魚酥之來龍去脈應知之甚詳，
    但證人辛○○在偵查中卻皆供稱購買魚酥的錢出自庚○○（
    見93選偵13號卷(四)第7頁、卷(五)第6頁、一審卷(四)第61頁），
    而非林寶墻提供。另又證稱：「（問：魚酥的錢何人支付？
    ）之前我不知道，之前那是林寶墻拜託我去處理，送的時候
    沒有說要做何事，那是因為節日，所以送禮。」（見一審卷
    (四)第59-60頁）、「（問：為何魚酥是庚○○出的錢，而是
    以你的名義去送？）因為這個東西是以我的名義去送給會長
    。因為那也是林寶墻來拜託我。別人買的東西，要我送給別
    人是好事情，就好像是別人送我東西，我把東西再轉送給別
    人一樣。」（見一審卷(四)第65-66頁）證人辛○○一再強調
    魚酥的事是林寶墻拜託伊去處理等語，顯然並不知道林寶墻
    支持甲○○的目的乃在將來要甲○○支持辛○○選市議員之
    事，若證人庚○○所證林寶墻支持甲○○的目的為真，則辛○○之證言何致與庚○○所證內容大相逕庭？且被支持之被
    告甲○○、證人辛○○均不知林寶墻所作所為究竟有何目的
    ，實有違常情！
  (4)復被告己○○於94年3月28日至臺灣臺南地方法院檢察署應
    訊時檢察官問庚○○買魚酥的錢是不是其提供的？被告己○○供稱：「是我拿給他的沒有錯，可是這些錢他拿去做什麼
    ，我不知道。」；又供稱：「（問：那你怎麼知道這個就是
    庚○○所講的買魚酥的錢？）後來就只有這件事啊。」、「
    12月初的時候，佳里興不是有出事情嗎？」「（問：庚○○
    會跟你請款，他的用途會只有1種嗎？有沒有各種用途？比
    方說，包紅白包啊．．）有、有可能。」等情，業經原審勘
    驗當日2次偵訊錄音光碟屬實（見一審卷(三)第24、25頁）；
    再參以被告己○○同日稍早所供庚○○拿的錢應該沒有30幾
    萬等語（同上卷第21頁），既然陳玉分請款的用途有多種，
    且金額尚不足支付購買魚酥的金額，為何被告己○○一開口
    即知庚○○購買魚酥的錢來自其所交付的錢？且被告己○○
    於原審供稱「（問：三次筆錄是不是都不敢照自己的意思陳
    述？)不全是。（問：給庚○○錢，是否是在甲○○講過之
    後才給？）是，沒有講過之前我沒有給。（見一審卷(五)第67
    、68頁），則依上所述可知庚○○確無權任意決定支領款項
    ，仍需報告被告甲○○後始能向被告己○○支領，如此，被
    告甲○○、己○○又焉會不知庚○○支領款項之用途？庚○○又焉會擅自決定支領款項去購買魚酥呢？因此，被告甲○○及己○○應知悉證人庚○○、辛○○購買魚酥致贈選民之
    事。
  (四)有關附表一、二所購買魚酥罐頭之流向，據被告乙○、丙○○於偵審中均供稱：辛○○於93年中秋節前後，曾交付數量
    100至200盒不等之魚酥與其等，並委請其等發送與其等任職
    之老人會會員等情，核與證人辛○○於偵查及原審審理時，
    均具結後證稱：其於93年間，曾以其自己之名義，委請時任
    臺南縣佳里鎮興化里長壽老人會會長之被告乙○、及時任臺
    南縣佳里鎮營頂里老人會會長之丙○○等人幫忙發送魚酥與
    興化里及營頂里老人會會員等情（見93年度選偵字第13號卷
    (四)第13頁、一審卷(四)第59、65頁），大致相符，此部分事實
    應堪認定。又被告乙○受證人辛○○之託，欲發送魚酥與老
    人會會員，惟因會員人數眾多，且未均知悉全數會員地址，
    被告乙○乃委請蘇仙保、黃佑昌、鄭春福、黃福琴、蘇德勝
    、黃素月、黃石硬、林登錄、黃進興、黃國松、寅○○、黃
    福元、邱永昌、莊茂、洪藤、黃信次等人，代為發送魚酥與
    各老人會會員等情，業據被告乙○於偵審中供明在卷，核與
    證人即受被告乙○所託，代為發送魚酥之蘇仙保、黃佑昌、
    鄭春福、黃福琴、蘇德勝、黃素月、黃石硬、林登錄、黃進
    興、黃國松、寅○○、黃福元等人於偵查中所證相符，此部
    分事實亦堪認定。
  (五)證人辛○○於偵查及原審審理時，均具結後證稱：其於委請
    被告乙○與丙○○發送魚酥與老人會會員時，係以節慶將至
    ，欲贈送老人會會員名義發送，並未告知被告乙○、丙○○
    等人該些魚酥與選舉有關等語（見93年度選偵字第13號卷(四)
    第13頁、一審卷(四)第59、65頁），而證人即前述被告乙○委
    請發送魚酥之蘇仙保等12人於偵查中均證述：被告乙○於委
    請其等發送魚酥予老人會會員時，僅稱係因節慶欲致贈與老
    人食用，並未提及該等魚酥係何人致贈，亦未提及與選舉有
    關，且魚酥上亦無宣傳文宣等語（見93年度選偵字第13號卷
    (五)第83、151、17、117、124、161、167、168、146、67、9
    3、112頁），是被告乙○、莊德旺於原審審理時迭次辯稱：
    辛○○委請其發送魚酥時，並未提及該魚酥係為甲○○競選
    ，亦不知與選舉有關等語，尚非無據。從而，被告乙○、丙○○等人於原審審理時辯稱：受委請發送魚酥，及發送魚酥
    時，不知該魚酥與選舉有關，並未為被告甲○○賄選等語，
    應堪採信。而被告乙○、丙○○是否涉及此部分行賄犯行，
    應以其等於受證人辛○○委託發送魚酥時，是否知悉致贈魚
    酥與選民之用意在於為被告甲○○賄選為斷，與其等事後有
    無幫助被告甲○○競選無涉。
  (六)被告丁○○於偵查及原審審理時均供稱：於93年中秋節前後
    ，曾收受證人辛○○交付之魚酥約6盒等語，證人辛○○於
    原審審理時亦證稱：曾致贈魚酥予被告丁○○，但所贈數量
    不復記憶，惟當時以雙手提魚酥，數量應無10餘份之多等語
    （見一審卷(五)第69頁），是被告丁○○於偵審中辯稱：收受
    證人辛○○交付之魚酥僅6盒等語，即非全然無據。
  (七)證人辛○○於偵查中雖曾證稱：曾拿10餘盒魚酥給時任臺南
    縣佳里鎮營頂里里長之被告丁○○，請其發給里民，但與選
    舉無關云云（見93年度選偵字第13號卷(五)第21頁），惟此與
    其在原審具結後證述：其曾致贈魚酥與被告丁○○，但應無
    10餘份之多，係因雙方交情甚佳，故多贈數份與被告丁○○
    ，送魚酥與被告丁○○時，並未要求他作何處理等語（見一
    審卷(四)第70頁），相互參照以觀，證人辛○○就其致贈魚酥
    之數量、目的等事項，前後證述顯有出入。是證人辛○○於
    致贈魚酥與被告丁○○之際，是否確有委請其發送魚酥與其
    任職地區之里民，實非無疑。
  (八)公訴人復以：承辦檢察官於93年12月2日至被告丁○○位於
    臺南縣佳里鎮營頂里54號住處搜索時，扣得證人辛○○致贈
    之香菸6條、酒1瓶、茶葉4罐、蜜蔘片9小包、魚酥3盒及營
    頂里里民名冊5份等物，因認被告丁○○確有發送魚酥與營
    頂里里民之行為云云。惟被告丁○○本為營頂里里長，在其
    住處留有里民名冊本尚與常理無違。況亦無證據顯示被告丁○○係依該5份里民名冊發與魚酥，或有何事證足認被告丁○○憑藉該5份里民名冊進行賄選。此外，公訴意旨亦未敘
    明被告丁○○致贈魚酥之對象為何人，亦未提出相關證據可
    供本院審酌，自難僅以證人辛○○前開先後不一之證述，即
    認定被告丁○○曾受證人辛○○囑託發送魚酥。況縱認證人
    辛○○於偵查中所述：曾委請被告丁○○發送魚酥部分證言
    屬實，然其等於該次應訊中亦已證稱，交付魚酥與被告丁○○，與選舉無關等語，是被告丁○○縱有受證人辛○○委託
    發放魚酥，其此部分所為，是否確屬為被告甲○○賄選，亦
    非無疑。另公訴意旨雖指被告丁○○曾發送魚酥云云，然發
    送之對象不明，是被告丁○○發送魚酥時，究竟有無告知受
    贈對象致送該等魚酥之目的、用意為何，等關乎被告丁○○
    是否涉及共同行賄之構成要件事實，均無從查證，準此，依
    調查證據所得，尚難認定被告丁○○確有為證人辛○○發送
    魚酥，並與之共同賄選之犯行。
  (九)綜上所述，公訴意旨所指被告戊○○、乙○、丙○○、丁○○等人與被告甲○○、己○○及證人辛○○、庚○○等共同
    以魚酥行賄選民之罪嫌，均有不足。而被告甲○○、己○○
    及證人辛○○、庚○○等固有購買魚酥致贈部分選民之事實
    （已如前開(三)部分所述），然證人辛○○已先後多次證稱發
    送魚酥時並未要求支持被告甲○○等語，同時證人即前述被
    告乙○委請發送魚酥之蘇仙保等12人於偵查中亦均證述：被
    告乙○於委請其等發送魚酥與老人會會員時，僅稱係因節慶
    欲致贈與老人食用，並未提及該等魚酥係何人致贈，亦未提
    及與選舉有關等語（已如前開(五)部分所述），是自難僅以被
    告被告甲○○、己○○及證人辛○○、庚○○等人有發送魚
    酥與選民即認是屬賄選行為。蓋投票行賄罪，須行為人主觀
    上具有行賄之犯意，而約使有投票權人為投票權一定之行使
    或不行使；同時客觀上行為人所行求、期約或交付之賄賂或
    不正利益可認係約使投票權人為投票權之一定行使或不行使
    之對價方構成（最高法院93年度臺上字第6518號判決參照）
    。本件被告甲○○等致贈魚酥與老人會會員時點乃93年之中
    秋節及重陽節時，依附表一、二所示受贈者絕大多數只收到
    1 罐魚酥，此時距離當年度立委選舉尚有數月之久，所致贈
    之魚酥市價又不過僅約150元，雖被告甲○○不無利用此中
    秋節時機拉攏選民，增取選民好感之意，但以現今一般民眾
    之生活水準及知識程度，此種離選前尚有數月之久的小額禮
    品殊難認足以影響選民是否支持被告甲○○，而認屬投票行
    賄之對價。此外，選舉常需動員許多樁腳幫忙候選人拉票，
    而如何鞏固這些樁腳繼續支持候選人，自然候選人平時即需
    常和這些樁腳們往來聯絡感情，在年、節或特殊的日子與之
    聚餐或致贈禮物等舉動乃實屬平常，自不得將此種攏絡樁腳
    等方法亦均認定係屬投票行賄行為，方符一般國人之認知。
五、附表三事實，公訴意旨認被告甲○○、己○○、戊○○、與
    證人辛○○、庚○○等人共同購買菸、酒、茶葉行賄選民部
    分：
  (一)關於附表三之事實，據證人庚○○供稱於93年10月至11月間
    ，即被告甲○○競選期間，曾以54000元購買香菸，12000元
    購買每瓶400元之酒類，另以18000元購買茶葉，並於購買後
    ，交與證人辛○○，供其掃街拜票或致贈樁腳之用等情，此
    並經辛○○於原審審理時結證屬實，且大致相符，此部分事
    實應堪認定。
  (二)被告甲○○辯稱：雖指示己○○於庚○○申領費用時，可依
    其申領給與款項，但不知庚○○將所領得款項部分用以購買
    菸酒、茶葉等物等語；被告己○○辯稱：雖曾交付款項與庚○○，但不知其將該款項用以購買菸酒、茶葉等物云云，核
    與證人庚○○於原審審理時證稱：購買菸、酒、茶葉之費用
    ，均由其向被告己○○領取之費用內支付，但其並未向被告
    己○○、甲○○提及其以所領取之款項用以購買菸酒、茶葉
    等語相符（見一審卷(五)第134、135頁），被告甲○○、己○○前開所辯，尚非無據。另參以證人庚○○購買菸、酒、茶
    葉之款項合計僅84000元，此與其向被告己○○請領款項總
    額約2、30萬元（見一審卷(四)第125頁）相較以觀，所佔比例
    非大，衡情被告己○○當不致於發現有異，且此部分金額既
    不大，而眾所周知競選事務繁雜，證人庚○○當無不分大小
    事均向被告甲○○請示之理，是證人庚○○向被告己○○領
    取款項後，未告知被告甲○○、己○○，即自行用以購買菸
    、酒、茶葉等物品之舉，尚非全然無可能。況且若是被告甲○○指示購買行賄之物，何以致贈附表三所示丁○○等人之
    物品種類、數量均不同，不怕引起樁腳們不滿？從而，可知
    此等物品並非賄選用之物品，證人庚○○前開證述是交與證
    人辛○○，供其掃街拜票或致贈樁腳之用等語，應可堪採信
    。故被告甲○○、己○○所辯，尚堪信屬真實。
  (三)另被告戊○○於原審審理時辯稱：並未參與被告甲○○之競
    選活動，亦未參與證人庚○○購買菸、酒、茶葉之行為等語
    。而公訴意旨雖認證人庚○○購買菸酒、茶葉部分，係由被
    告戊○○前開帳戶內之2000萬元內支應云云，惟並無證據足
    認被告戊○○前開帳戶內之2000萬元係用以支應被告甲○○
    之競選活動，已如前述，亦無證據顯示證人庚○○購買菸酒
    、茶葉部分，係由被告戊○○前開帳戶內之2000萬元內支應
    ，是尚難認定被告戊○○知悉或參與證人庚○○購買菸酒、
    茶葉部分行為，甚而推認其涉有此部分行賄罪嫌。
  (四)綜此事證，依本院調查證據所得，尚乏實證足認被告甲○○
    、己○○、戊○○確實知悉證人庚○○購買菸酒茶葉等物之
    行為，故應認被告甲○○、己○○、戊○○此部分罪嫌尚有
    不足。
六、附表五編號二事實，公訴意旨認被告甲○○、戊○○與被告
    陳啟明、證人辛○○共同預備賄選部分：
  (一)附表五編號二事實，本件同案被告陳啟明、證人辛○○共同
    預備賄選部分，其中陳啟明業經本院95選上訴字第599號判
    決確定，辛○○則經臺灣臺南地方法院94年度選簡字第1097
    號判決確定。而證人辛○○於偵查中證稱：陳啟明撥打電話
    請伊至陳啟明住處，伊至陳啟明住處後，陳啟明交付60萬元
    與伊，伊曾當場詢問陳啟明稱：是否欲供買票之用？經陳啟
    明告知是否買票由伊自行決定，倘若不買票或沒有用掉再行
    歸還即可，伊即收下等語（見93年度選偵字第13號卷(四)第15
    頁），於原審審理時證稱：陳啟明確實交付60萬元與伊，當
    陳啟明交付款項與伊時，伊表示不買票，陳啟明表示隨便其
    處理，伊即收下款項，意欲選舉完後再行歸還等語（見一審
    卷(四)第58頁）。證人辛○○於偵查及原審審理時，就被告陳
    啟明交付60萬元款項一事，始終證述一致，自可堪採信。
  (二)公訴人雖認被告陳啟明交與證人辛○○，藉此共同預備賄選
    選民之60萬元現金，係由被告戊○○前開帳戶內之2000萬元
    內支應，而前開帳戶係被告戊○○交與被告甲○○使用，故
    認被告甲○○、戊○○就被告陳啟明、證人辛○○此部分預
    備行賄犯行，有犯意聯絡及行為分擔，均屬共同正犯云云，
    惟依本院調查證據所得，查無證據足認被告戊○○前開帳戶
    內之2000萬元係用以支應被告甲○○之競選活動，已如前述
    ，此外，亦無其他積極事證足資認定被告陳啟明交付與證人
    辛○○，用以預備行賄之60萬元係來自被告戊○○前開帳戶
    內之2000萬元，同時陳啟明、辛○○偵審中歷次供述亦未曾
    指稱該60萬元與被告甲○○、戊○○有何關係，是被告甲○○辯稱：未參與被告陳啟明、證人辛○○行賄犯行；被告戊○○辯稱：並未將前開帳戶內之2000萬元，交付與被告陳啟
    明用以預備行賄等語，尚非無據。應認被告甲○○、戊○○
    此部分罪嫌，均尚屬不能證明。
  (三)另公訴人指訴：被告甲○○之財力雄厚，而被告陳啟明自稱
    經濟情況不佳，且擔任被告甲○○之競選總幹事，故被告陳
    啟明交付與證人辛○○供以預備賄選之60萬元應係被告甲○○所交付云云。惟被告陳啟明雖自稱財務不佳，但其於地方
    鄉鎮尚有相當之影響力，此觀被告甲○○競選立法委員時，
    仍聘請其擔任競選總幹事等情可得而知。是其是否確實無法
    自行提供60萬元之款項，交與證人辛○○，尚非無疑。況縱
    被告陳啟明自身資金不足以支付，亦可以借貸、向他人籌款
    或其他方式處理，並不必然由被告甲○○支付該筆60萬元之
    預備行賄款項。是公訴人以被告陳啟明、甲○○2人財力之
    對比，與被告陳啟明同意擔任競選總幹事一職，即推認被告
    陳啟明交付證人辛○○之60萬元，為被告甲○○所交付，容
    有未洽。況無積極證據足以證明該60萬元，為被告戊○○提
    領之2000萬內之款項。則難以此認定被告甲○○就被告陳啟
    明與證人辛○○共同預備行賄之事，亦有犯意聯絡及行為分
    擔。
七、附表四之事實，公訴意旨認被告甲○○、戊○○與證人丑○○共同預備賄選部分：
  (一)證人丑○○於偵查中雖曾證稱：被告甲○○至其住處拜訪時
    ，要求其負責150票還他人情，如果有需要就送錢或送禮物
    云云（見93年度選偵字第14號卷第23頁），惟於原審審理時
    到庭具結後則改證稱：被告甲○○於93年10月初某日曾至其
    住處，委請其至各村莊拜託選民支持，但並未向其表示欲買
    票之事等語（見一審卷(四)第212頁），是證人丑○○就被告
    甲○○是否告知欲以現金或禮物買票之事項，於偵查中及原
    審審理時所證，顯有出入，故被告甲○○是否確曾告知證人
    丑○○稱：倘有需要，則可送錢或送禮物等情，即非無疑。
  (二)證人丑○○於93年12月4日為臺灣臺南地方法院檢察署檢察
    官至其住處執行搜索時，扣得現金235000元等情，業據證人
    丑○○於偵審中迭次結證在卷，並有搜索扣押筆錄1份在卷
    可稽（見93年度選偵字第14號卷第18頁），此部分事實應堪
    認定。據證人丑○○於偵查中證稱：該235000元係其於93年
    11月23日向謝武中所借得云云（見93年度選偵14號卷第23頁
    ），復於原審審理時改稱：係向臺南縣後壁鄉鄉長蕭清爽所
    借得云云（見一審卷(四)第215頁），是證人丑○○就該筆235
    000元款項之來源，前後證述不同，顯有保留不實之處。然
    而證人丑○○就該筆現金來源之證詞縱有所不實，然此與該
    筆資金來源是否為被告甲○○所提供之事實，並無必然之因
    果關係，故於尚無其他積極證據可資參酌之情形下，尚難認
    定該235000元之現金即係被告甲○○所提供，且欲供證人丑
    ○○進行賄選之用。
  (三)公訴人以：證人丑○○於93年12月4日應訊時曾結證稱：甲○○並表示將來要進行現金買票，每票1000元，由其負責分
    配後壁鄉各地區名冊抄寫、彙整相關事宜，依照名冊人數發
    放賄選金額等語，因認被告甲○○確有指示證人丑○○預備
    進行賄選情事。惟證人丑○○於該日應訊時，係證稱：「（
    甲○○若要送錢和送禮物，要多少金錢以上你才幫忙送？）
    1000元以上。」「（你何時向他說要1000元以上？）我意思
    是這樣，但還沒說。」（見93年度選偵14號卷第24頁），另
    就扣案名冊之來源等事項，證稱：係證人林文霸、蘇榮輝各
    交付1份，另3份為其自己所書寫；證人林文霸、蘇榮輝均表
    示倘若被告甲○○欲進行賄選，勿遺忘名冊上之人等語（見
    93年度選偵字第14號卷第22頁），並無公訴意旨所指，證述
    被告甲○○表示將以每票1000元之對價，進行現金買票及指
    示證人丑○○抄寫名冊，並依名冊發放賄選金額之情事。是
    公訴人據此認定被告甲○○涉有指示證人丑○○以現金買票
    之犯行，尚非有據。
  (四)若再以公訴人指訴被告甲○○表示將以每票1000元之對價，
    進行現金買票及指示證人丑○○抄寫名冊，並依名冊發放賄
    選金額為真實。然所抄名冊，計證人蘇榮輝抄寫證人蘇夜宗
    等34人名冊、證人林文霸抄寫證人黃文福等31人名冊、證人
    殷有德等134人名冊、證人丑○○本人抄寫證人卓有田等74
    人名冊、黃清武抄寫53人名冊，共有326人，每人1票1000元
    計算，共應326000元，亦與公訴人指訴被告甲○○交付證人
    丑○○25萬元買票之數額不符，是公訴人指訴被告甲○○此
    部分犯行，實尚乏證據證明。丑○○雖因為檢察官曾至其住
    處執行搜索，扣得現金235000元，並由案外人蕭斌等5人分
    別收集選舉人名冊，預備將來對有投票權人行賄，經本院94
    年度選上訴字第981號案，認定其與蕭斌等5人共同預備賄選
    ，判處有期徒刑四月，褫奪公權一年，有94年度選上訴字第
    981號刑事判決在卷足稽（見本院上訴字卷第173至186頁）
    ，惟本院前案判決並未認定被告甲○○與丑○○是共同正犯
    ，參酌丑○○前後所述不一，被告甲○○又否認其事，丑○○雖片面坦承欲為甲○○賄選，仍難據為被告甲○○有賄選
    之不利證據。
  (五)綜此，本院審酌證人丑○○於偵查中所為被告甲○○曾告知
    欲以現金或禮物行賄選民之證詞，與其在原審審理時具結後
    所為之證詞相違，前後出入甚大，是其證言之可信度薄弱，
    同時其餘共同正犯即蕭斌等5人始終未曾提及收集名冊與被
    告甲○○有所關連，且亦無證據足認證人丑○○住處扣得之
    235000元之款項係被告甲○○所提供，且供證人丑○○預備
    行賄所用，以佐證證人丑○○於偵查中所為之前開證詞屬實
    ，本於無罪推定之原則，應認公訴人所指被告甲○○此部分
    預備行賄犯行，尚屬不能證明。
八、綜上所述，公訴意旨所指被告甲○○、戊○○、己○○、乙○、丙○○、丁○○等人均涉犯修正前公職人員選舉罷免法
    第90條之1第1項之投票交付賄賂罪嫌；被告甲○○、戊○○
    另涉同法第90條之1第2項之預備行賄罪嫌，均屬不能證明，
    此外復查無其他積極證據足認被告甲○○、戊○○、己○○
    、乙○、丙○○、丁○○等人確有公訴意旨所指前開犯行。
    原審基於上述理由，就被告甲○○、戊○○、己○○、乙○
    、丙○○、丁○○等人被訴上開部分，為無罪判決之諭知，
    經核並無不合。公訴人上訴，指摘原判決此部分不當，為無
    理由，應予駁回。
九、據上論斷，應依刑事訴訟法第368條，判決如主文。
本案經檢察官郭珍妮到庭執行職務。
中    華    民    國    98    年    10    月     1    日
                  刑事第四庭    審判長法  官  吳志誠
                                      法  官  吳森豐
                                      法  官  彭喜有
以上正本證明與原本無異。
檢察官如不服本判決應於收受本判決後十日內向本院提出上訴書
，其未敘述上訴理由者並得於提起上訴後十日內向本院補提理由
書。
                                      書記官  黃子起
中    華    民    國    98    年    10    月     1    日
【附表一】
   ┌──┬─────┬──────────┬────────┬───────────┐
   │編號│  被告姓名│      犯罪時間      │犯罪地點        │犯罪事實 (收受魚酥)   │
   │    │          │                    │（臺南縣佳里鎮  │                      │
   │    │          │                    │  溪洲里）      │                      │
   ├──┼─────┼──────────┼────────┼───────────┤
   │1   │  陳寶珠  │93年09月至10月間    │  溪洲10號      │1罐                   │
   ├──┼─────┼──────────┼────────┼───────────┤
   │2   │  陳秋蓮  │93年中秋節前後某日  │  溪洲40之1號   │1罐                   │
   ├──┼─────┼──────────┼────────┼───────────┤
   │3   │  陳慶源  │93年09月至10月間    │  溪州13號      │1罐                   │
   ├──┼─────┼──────────┼────────┼───────────┤
   │4   │  張秋菊  │93年中秋節左右      │  溪洲41號      │1罐                   │
   ├──┼─────┼──────────┼────────┼───────────┤
   │5   │  陳金傳  │93年09月至10月間    │  溪洲31號      │3罐                   │
   ├──┼─────┼──────────┼────────┼───────────┤
   │6   │  吳文賓  │93年09月至10月間    │  溪洲5號之2    │2罐                   │
   ├──┼─────┼──────────┼────────┼───────────┤
   │7   │  陳吳秀藍│93年09月至10月間    │  溪洲68號      │3罐                   │
   ├──┼─────┼──────────┼────────┼───────────┤
   │8   │  陳政仁  │93年09月至10月間    │  溪州35號      │4罐                   │
   ├──┼─────┼──────────┼────────┼───────────┤
   │9   │  陳朝編  │93年09月至10月間    │  溪洲19號      │2罐                   │
   ├──┼─────┼──────────┼────────┼───────────┤
   │10  │  吳文義  │93年09月間          │  溪州72號      │共2罐分2次            │
   ├──┼─────┼──────────┼────────┼───────────┤
   │11  │  陳河勇  │93年09月至10月間    │  溪州51號      │1罐及                 │
   │    │          │                    │                │甲○○文宣面紙1包     │
   │    │          │                    │                │                      │
   │    │          │                    │                │                      │
   ├──┼─────┼──────────┼────────┼───────────┤
   │12  │  陳寶清  │93年11月某日        │  溪洲85之17號  │共3罐分2次            │
   ├──┼─────┼──────────┼────────┼───────────┤
   │13  │  陳清吉  │93年09月至10月間    │  溪州53號      │1罐                   │
   ├──┼─────┼──────────┼────────┼───────────┤
   │14  │  陳呂美  │93年09月間          │  溪洲60之2號   │1罐                   │
   ├──┼─────┼──────────┼────────┼───────────┤
   │15  │  許英文  │93年09月間          │  溪洲63之1號   │1罐                   │
   ├──┼─────┼──────────┼────────┼───────────┤
   │16  │  陳候梅  │93年10月下旬        │  溪洲63之1號   │1罐                   │
   ├──┼─────┼──────────┼────────┼───────────┤
   │17  │  陳金財  │93年09月至10月間    │  溪洲85之2號   │1罐                   │
   ├──┼─────┼──────────┼────────┼───────────┤
   │18  │  呂堅    │93年11月間          │  溪州8號 1罐   │                      │
   ├──┼─────┼──────────┼────────┼───────────┤
   │19  │  陳李局  │93年11月間          │  溪洲63號      │1罐                   │
   ├──┼─────┼──────────┼────────┼───────────┤
   │20  │  陳王斯  │93年09月至10月間    │  溪洲75之1號   │1罐                   │
   ├──┼─────┼──────────┼────────┼───────────┤
   │21  │  陳再富  │93年09月至10月間    │  溪洲79號      │2罐                   │
   ├──┼─────┼──────────┼────────┼───────────┤
   │22  │  陳宗良  │93年09月至10月間    │  溪洲73之5號   │1罐                   │
   ├──┼─────┼──────────┼────────┼───────────┤
   │23  │  彭陳作  │93年中秋節前某日    │  溪洲91號      │1罐                   │
   ├──┼─────┼──────────┼────────┼───────────┤
   │24  │  李和美  │93年11月間          │  溪洲9號       │2罐魚酥及             │
   │    │          │                    │                │甲○○文宣面紙面紙3包 │
   │    │          │                    │                │                      │
   │    │          │                    │                │                      │
   │    │          │                    │                │                      │
   │    │          │                    │                │                      │
   ├──┼─────┼──────────┼────────┼───────────┤
   │25  │  吳鬧順  │93年09月至10月間    │溪州里溪洲4之1號│1罐                   │
   ├──┼─────┼──────────┼────────┼───────────┤
   │26  │  陳三吉  │93年09月至10月間    │  溪洲22號      │1罐                   │
   ├──┼─────┼──────────┼────────┼───────────┤
   │27  │  陳正育  │93年09月至10月間    │  溪洲85之13號  │2罐                   │
   ├──┼─────┼──────────┼────────┼───────────┤
   │28  │  柯啟南  │93年中秋節前後某日  │  溪洲85之23號  │3罐                   │
   ├──┼─────┼──────────┼────────┼───────────┤
   │29  │  陳春美  │93年09月至10月間    │  溪洲14號      │1罐                   │
   ├──┼─────┼──────────┼────────┼───────────┤
   │30  │  陳楊時  │93年中秋節前後某日  │  溪洲83號      │3罐                   │
   ├──┼─────┼──────────┼────────┼───────────┤
   │31  │  陳緄我  │93年9月間           │  溪洲37之5號   │1罐                   │
   ├──┼─────┼──────────┼────────┼───────────┤
   │32  │  李永忠  │93年8至9月間        │  溪洲40之1號   │2罐                   │
   ├──┼─────┼──────────┼────────┼───────────┤
   │33  │  陳寶玉  │93年9月間           │  溪洲72之3號   │3罐                   │
   ├──┼─────┼──────────┼────────┼───────────┤
   │34  │  陳文鏘  │93年9至10月間       │  溪洲78號      │1罐                   │
   ├──┼─────┼──────────┼────────┼───────────┤
   │35  │  方美任  │93年中秋節前某日    │  溪洲85之22號  │1罐                   │
   ├──┼─────┼──────────┼────────┼───────────┤
   │36  │  陳邱皆  │93年中秋節前後某日  │  溪洲33號      │3罐                   │
   ├──┼─────┼──────────┼────────┼───────────┤
   │37  │  李吳掽  │93年9至10月間       │  溪洲74號      │1罐                   │
   └──┴─────┴──────────┴────────┴───────────┘
【附表二】（興化里長壽會委員名單及會員人數列表）每人一罐
           魚酥
    ┌──┬───┬─────┬────────────┬────┐
    │編號│  鄰  │  委員姓名│ 委員住址(臺南縣佳里鎮) │會員人數│
    ├──┼───┼─────┼────────────┼────┤
    │1   │  1   │  蘇仙保  │ 興化里388號            │   7    │
    ├──┼───┼─────┼────────────┼────┤
    │2   │  2   │  黃佑昌  │ 興化里403之1號         │  14    │
    ├──┼───┼─────┼────────────┼────┤
    │3   │  3   │  鄭春福  │ 興化里404號            │  14    │
    ├──┼───┼─────┼────────────┼────┤
    │4   │  4   │  黃福琴  │ 興化里413號            │  20    │
    ├──┼───┼─────┼────────────┼────┤
    │5   │  5   │  蘇德勝  │ 興化里440號            │   7    │
    ├──┼───┼─────┼────────────┼────┤
    │6   │  6   │  黃素月  │ 興化里440之15號        │  28    │
    ├──┼───┼─────┼────────────┼────┤
    │7   │  7   │  邱永昌  │ 興化里463              │  17    │
    ├──┼───┼─────┼────────────┼────┤
    │8   │  8   │  乙○    │ 興化里479之3號         │   5    │
    ├──┼───┼─────┼────────────┼────┤
    │9   │  9   │  黃石硬  │ 興化里493之4號         │   9    │
    ├──┼───┼─────┼────────────┼────┤
    │10  │  10  │  林登錄  │ 興化里519號            │  10    │
    ├──┼───┼─────┼────────────┼────┤
    │11  │  11  │  黃進興  │ 興化里522號            │   2    │
    ├──┼───┼─────┼────────────┼────┤
    │12  │  12  │  黃國松  │ 興化里530號            │  13    │
    ├──┼───┼─────┼────────────┼────┤
    │13  │  13  │  寅○○  │ 興化里535號            │  13    │
    ├──┼───┼─────┼────────────┼────┤
    │14  │  14  │  黃福元  │ 興化里545之5號         │  30    │
    ├──┼───┼─────┼────────────┼────┤
    │15  │  15  │  莊茂    │ 興化里557號            │  18    │
    ├──┼───┼─────┼────────────┼────┤
    │16  │  17  │  洪藤    │ 興化里570之16號        │  15    │
    ├──┼───┼─────┼────────────┼────┤
    │17  │  18  │  洪藤    │ 興化里570之16號        │   8    │
    ├──┼───┼─────┼────────────┼────┤
    │18  │  其他│  乙○    │ 興化里479之3號         │   3    │
    ├──┼───┼─────┼────────────┼────┤
    │19  │  新宅│  黃信次  │ 民安里新宅46之1        │   7    │
    ├──┴───┴─────┴────────────┴────┤
    │                                             總計    240    │
    └──────────────────────────────┘
【附表三】起訴事實(三)部分
   ┌──┬───┬─────┬─────┬────────┬────────┐
   │編號│被告  │犯罪時間  │犯罪地點  │犯罪事實        │搜扣物品        │
   ├──┼───┼─────┼─────┼────────┼────────┤
   │1   │丁○○│92年10月間│臺南縣佳里│丁○○於左述時  │6條香菸、4兩裝  │
   │    │      │          │鎮營頂54號│、地陸續收受林  │茶葉4罐、蜜蔘片 │
   │    │      │          │          │劍龍所拿來的6條 │9小包、酒禮盒1  │
   │    │      │          │          │香菸、4兩裝茶葉 │盒、虱目魚酥3盒 │
   │    │      │          │          │4罐、蜜蔘片9小  │、半斤茶2罐等物 │
   │    │      │          │          │包、酒禮盒1盒、 │品              │
   │    │      │          │          │虱目魚酥10餘盒、│                │
   │    │      │          │          │半斤茶2罐，並於 │                │
   │    │      │          │          │辛○○要求其支持│                │
   │    │      │          │          │甲○○時表示允諾│                │
   │    │      │          │          │支持，並為辛○○│                │
   │    │      │          │          │放送上開虱目魚酥│                │
   │    │      │          │          │罐予部分選民時，│                │
   │    │      │          │          │以此要求選民支持│                │
   │    │      │          │          │甲○○。        │                │
   │    │      │          │          │                │                │
   │    │      │          │          │                │                │
   │    │      │          │          │                │                │
   ├──┼───┼─────┼─────┼────────┼────────┤
   │2   │陳國亨│93年11月初│臺南縣佳里│陳國亨於左述時、│洋酒1瓶         │
   │    │      │          │鎮佳化里53│地收受辛○○所給│【陳某供稱已喝完│
   │    │      │          │1號       │予之洋酒一瓶，因│且將空瓶丟棄】  │
   │    │      │          │          │其知道辛○○係李│                │
   │    │      │          │          │和順之樁腳，並同│                │
   │    │      │          │          │意辛○○之要求允│                │
   │    │      │          │          │諾支持甲○○。  │                │
   │    │      │          │          │                │                │
   ├──┼───┼─────┼─────┼────────┼────────┤
   │3   │曾金獅│93年11月初│臺南縣佳里│曾金獅於於93年11│虱目魚酥4罐、人 │
   │    │      │及11月18日│鎮佳化里6 │月初在左述地點收│蔘茶包1盒14包   │
   │    │      │          │鄰佳里興  │受辛○○所送之虱│                │
   │    │      │          │276號之1  │目魚酥4罐、人蔘 │★【甲○○文宣面│
   │    │      │          │          │茶包一盒，辛○○│紙27包。】      │
   │    │      │          │          │並要求其支持李和│                │
   │    │      │          │          │順，嗣曾金獅於同│                │
   │    │      │          │          │年11月18日下午在│                │
   │    │      │          │          │佳里鎮○○路上遇│                │
   │    │      │          │          │到辛○○，收受林│                │
   │    │      │          │          │劍龍所給與香菸一│                │
   │    │      │          │          │條，為甲○○助選│                │
   │    │      │          │          │時，拿香菸給選民│                │
   │    │      │          │          │抽。            │                │
   ├──┼───┼─────┼─────┼────────┼────────┤
   │4   │丙○○│93年9月間 │臺南縣佳里│丙○○於左述時間│詳如起訴書附表五│
   │    │      │          │營頂里102 │、地點收受辛○○│編號七所載。    │
   │    │      │          │號        │所給與之100多盒 │                │
   │    │      │          │          │魚酥，並由丙○○│                │
   │    │      │          │          │發放其營頂里老人│                │
   │    │      │          │          │會所有會員，並在│                │
   │    │      │          │          │發放當時或事後要│                │
   │    │      │          │          │求會員支持甲○○│                │
   │    │      │          │          │。              │                │
   ├──┼───┼─────┼─────┼────────┼────────┤
   │5   │乙○  │93年9至11 │臺南縣佳里│乙○於左述時、地│九二一紀念香菸6 │
   │    │      │月間      │鎮六安里佳│收受辛○○所送來│包              │
   │    │      │          │北路99號  │的虱目魚酥200 餘│                │
   │    │      │          │          │盒供發放其興化里│                │
   │    │      │          │          │社區長壽俱樂部會│                │
   │    │      │          │          │員為其分送至每鄰│                │
   │    │      │          │          │會員每人一盒，在│                │
   │    │      │          │          │發放同時或事後要│                │
   │    │      │          │          │求會員支持甲○○│                │
   │    │      │          │          │。乙○並在93年10│                │
   │    │      │          │          │至11月間答應陳玉│                │
   │    │      │          │          │芬之請求來支持李│                │
   │    │      │          │          │和順，並為甲○○│                │
   │    │      │          │          │盡全力助選，其另│                │
   │    │      │          │          │於93年11月間收受│                │
   │    │      │          │          │庚○○所拿來之九│                │
   │    │      │          │          │二一紀念香菸6包 │                │
   │    │      │          │          │等物。          │                │
   └──┴───┴─────┴─────┴────────┴────────┘
【附表四】丑○○等人預備行賄部分
【編號1~10搜索丑○○處所扣押物】
┌─┬──────────┬──┬──┬───┬───┐
│編│                    │    │    │      │      │
│號│扣案物品名稱        │單位│數量│所有人│備註  │
├─┼──────────┼──┼──┼───┼───┤
│1 │臺南縣後壁鄉鄉民手冊│本  │1   │丑○○│      │
├─┼──────────┼──┼──┼───┼───┤
│2 │黃文福等三十一人名冊│紙  │2   │丑○○│記載有│
│  │                    │    │    │      │選民姓│
│  │                    │    │    │      │名及門│
│  │                    │    │    │      │牌號碼│
│  │                    │    │    │      │之簡載│
│  │                    │    │    │      │。    │
│  │                    │    │    │      │      │
│  │                    │    │    │      │由林文│
│  │                    │    │    │      │霸抄寫│
│  │                    │    │    │      │，交由│
│  │                    │    │    │      │丑○○│
│  │                    │    │    │      │持有，│
│  │                    │    │    │      │供其等│
│  │                    │    │    │      │預備向│
│  │                    │    │    │      │選舉權│
│  │                    │    │    │      │人行求│
│  │                    │    │    │      │賄賂之│
│  │                    │    │    │      │用。  │
├─┼──────────┼──┼──┼───┼───┤
│3 │蘇夜宗等三十四人名冊│紙  │1   │丑○○│記載有│
│  │                    │    │    │      │選民之│
│  │                    │    │    │      │住址及│
│  │                    │    │    │      │姓名（│
│  │                    │    │    │      │依每1 │
│  │                    │    │    │      │住址分│
│  │                    │    │    │      │別記載│
│  │                    │    │    │      │）。  │
│  │                    │    │    │      │      │
│  │                    │    │    │      │由蘇榮│
│  │                    │    │    │      │輝抄寫│
│  │                    │    │    │      │，交予│
│  │                    │    │    │      │丑○○│
│  │                    │    │    │      │持有，│
│  │                    │    │    │      │供將來│
│  │                    │    │    │      │其等行│
│  │                    │    │    │      │求賄賂│
│  │                    │    │    │      │之用。│
├─┼──────────┼──┼──┼───┼───┤
│4 │卓朝田等七十四人名冊│紙  │1   │丑○○│記載有│
│  │                    │    │    │      │選民之│
│  │                    │    │    │      │姓名。│
│  │                    │    │    │      │      │
│  │                    │    │    │      │由賴東│
│  │                    │    │    │      │約自行│
│  │                    │    │    │      │書寫，│
│  │                    │    │    │      │預備將│
│  │                    │    │    │      │來行求│
│  │                    │    │    │      │賄賂之│
│  │                    │    │    │      │用。  │
│  │                    │    │    │      │      │
│  │                    │    │    │      │      │
├─┼──────────┼──┼──┼───┼───┤
│5 │廖壽峰等樁腳名冊    │紙  │1   │丑○○│記載有│
│  │(上載有丑○○負責上 │    │    │      │樁腳之│
│  │茄苳、陳清隆負責頂安│    │    │      │姓名、│
│  │村及長安村)         │    │    │      │綽號。│
│  │                    │    │    │      │      │
│  │                    │    │    │      │      │
│  │                    │    │    │      │由賴東│
│  │                    │    │    │      │約自行│
│  │                    │    │    │      │書寫、│
│  │                    │    │    │      │持有，│
│  │                    │    │    │      │為供預│
│  │                    │    │    │      │備賄選│
│  │                    │    │    │      │之用。│
│  │                    │    │    │      │      │
│  │                    │    │    │      │      │
├─┼──────────┼──┼──┼───┼───┤
│6 │徐忠誠等樁腳名冊    │紙  │    │丑○○│記載有│
│  │(上載有徐忠誠及蕭斌 │    │    │      │地區、│
│  │負責新東村)         │    │    │      │各地區│
│  │                    │    │    │      │樁腳之│
│  │                    │    │    │      │綽號或│
│  │                    │    │    │      │姓名。│
│  │                    │    │    │      │      │
│  │                    │    │    │      │由賴東│
│  │                    │    │    │      │約自行│
│  │                    │    │    │      │書寫、│
│  │                    │    │    │      │持有，│
│  │                    │    │    │      │為供預│
│  │                    │    │    │      │備賄選│
│  │                    │    │    │      │之用。│
│  │                    │    │    │      │      │
├─┼──────────┼──┼──┼───┼───┤
│7 │殷有德等一百三十四人│紙  │2   │丑○○│記載有│
│  │名冊                │    │    │      │選民姓│
│  │                    │    │    │      │名、人│
│  │                    │    │    │      │數，部│
│  │                    │    │    │      │分註記│
│  │                    │    │    │      │門牌號│
│  │                    │    │    │      │碼。  │
│  │                    │    │    │      │      │
│  │                    │    │    │      │      │
│  │                    │    │    │      │由林文│
│  │                    │    │    │      │霸抄寫│
│  │                    │    │    │      │，交由│
│  │                    │    │    │      │丑○○│
│  │                    │    │    │      │持有，│
│  │                    │    │    │      │預備將│
│  │                    │    │    │      │來行求│
│  │                    │    │    │      │賄賂之│
│  │                    │    │    │      │用。  │
│  │                    │    │    │      │      │
├─┼──────────┼──┼──┼───┼───┤
│8 │現金                │元  │23萬│丑○○│計有千│
│  │                    │    │5千 │      │元鈔票│
│  │                    │    │元  │      │185張 │
│  │                    │    │    │      │、5百 │
│  │                    │    │    │      │元鈔票│
│  │                    │    │    │      │100張 │
│  │                    │    │    │      │（均紙│
│  │                    │    │    │      │鈔），│
│  │                    │    │    │      │分疊放│
│  │                    │    │    │      │置，捆│
│  │                    │    │    │      │鈔帶上│
│  │                    │    │    │      │蓋有「│
│  │                    │    │    │      │93.11.│
│  │                    │    │    │      │29」之│
│  │                    │    │    │      │日期戳│
│  │                    │    │    │      │印。  │
│  │                    │    │    │      │      │
│  │                    │    │    │      │由賴東│
│  │                    │    │    │      │約所持│
│  │                    │    │    │      │有，並│
│  │                    │    │    │      │藏放在│
│  │                    │    │    │      │其前揭│
│  │                    │    │    │      │住所內│
│  │                    │    │    │      │辦公室│
│  │                    │    │    │      │鐵櫃後│
│  │                    │    │    │      │方牌匾│
│  │                    │    │    │      │之背後│
│  │                    │    │    │      │。    │
│  │                    │    │    │      │      │
│  │                    │    │    │      │      │
├─┼──────────┼──┼──┼───┼───┤
│9 │甲○○競選總部聘任賴│紙  │1   │丑○○│由李和│
│  │東約為副總幹事聘書  │    │    │      │順製作│
│  │                    │    │    │      │、交付│
│  │                    │    │    │      │予賴東│
│  │                    │    │    │      │約。  │
│  │                    │    │    │      │      │
│  │                    │    │    │      │      │
├─┼──────────┼──┼──┼───┼───┤
│10│甲○○宣傳單        │紙  │113 │丑○○│      │
├─┴──────────┴──┴──┴───┴───┤
│以上編號1至7之物，均為丑○○所有供犯本案預備賄選罪預│
│備之物。                                            │
│以上編號8之現金，為預備賄選之賄賂。                 │
├──────────────────────────┤
│    【編號11~15搜索蕭斌處所扣押物】                 │
├─┬──────────┬──┬──┬───┬───┤
│編│                    │    │    │      │      │
│號│扣案物品名稱        │單位│數量│所有人│備註  │
├─┼──────────┼──┼──┼───┼───┤
│11│人蔘花包            │包  │38  │蕭斌  │由李武│
│  │                    │    │    │      │龍交付│
│  │                    │    │    │      │。    │
├─┼──────────┼──┼──┼───┼───┤
│12│蜜蔘片              │盒  │1   │蕭斌  │由李武│
│  │                    │    │    │      │龍交付│
│  │                    │    │    │      │。    │
├─┼──────────┼──┼──┼───┼───┤
│13│甲○○宣傳單        │盒  │1   │蕭斌  │共525 │
│  │                    │    │    │      │張。  │
│  │                    │    │    │      │      │
│  │                    │    │    │      │      │
├─┼──────────┼──┼──┼───┼───┤
│14│行動電話            │支  │1   │蕭斌  │為供蕭│
│  │(電話號碼為：0000000│    │    │      │斌等人│
│  │207)                │    │    │      │共犯本│
│  │                    │    │    │      │案預備│
│  │                    │    │    │      │賄選罪│
│  │                    │    │    │      │預備之│
│  │                    │    │    │      │物。  │
├─┼──────────┼──┼──┼───┤      │
│15│ＳＩＭ卡            │片  │1   │蕭斌  │      │
│  │遠傳易通卡          │    │    │      │      │
│  │                    │    │    │      │      │
├─┴──────────┴──┴──┴───┴───┤
│以上編號14、15之物，均為蕭斌所有，供其等預備賄選罪預│
│備之物。                                            │
└──────────────────────────┘
附表五：檢察官起訴事實一覽表：
一、93年9月27日，自管家戊○○之農民銀行帳戶提領現金2000
    萬元。
二、93年11月底某日，競選總部總幹事陳啟明交付60萬元予辛○○。
三、93年9月，助理兼助選員庚○○以十萬元購買菸、酒、茶葉
    。
四、93年9月14日起至同年11月4日止，庚○○透過辛○○向漁權
    會購買虱目魚酥罐頭3231罐約38萬元。
五、93年11月29日，交付副總幹事後壁鄉代主席丑○○25萬元。
六、93年9月18日，甲○○贊助臺南縣將軍鄉早覺會8萬元。
七、94年11月25日，甲○○贊助臺南縣大內鄉頭社公廨太上皇忠
    義廟5萬元。
八、93年7月28日，甲○○贊助臺南縣大內鄉老人福利促進會2萬
    元。
九、93年11月間，李黃玉蘭（甲○○母親）基金會，捐助臺南縣
    後壁鄉嘉民社區媽媽教室2萬元。
十、93年11月24日，李黃玉蘭基金會，捐助臺南縣佳里鎮興化里
    社區發展協會附設長壽俱樂部（俗稱老人會）3萬元。
十一、93年5月間，李黃玉蘭基金會，補助柳營鄉旭山村巡守隊6
      萬元。


司法院資訊處製作；財團法人民間司法改革基金會備份。
